【裁判字號】    99,台非,290
【裁判日期】    991021
【裁判案由】    違反毒品危害防制條例
【裁判全文】
最高法院刑事判決              九十九年度台非字第二九０號
上  訴  人  最高法院檢察署檢察總長
被      告  甲○○
上列上訴人因被告違反毒品危害防制條例案件，對於台灣台南地
方法院中華民國九十九年五月十一日第一審確定判決（九十九年
度簡字第一一三五號，聲請簡易判決處刑案號：台灣台南地方法
院檢察署九十九年度毒偵字第六０四號），認為違背法令，提起
非常上訴，本院判決如下：
    主  文
原判決撤銷。
甲○○施用第二級毒品，處有期徒刑肆月，如易科罰金，以新台
幣壹仟元折算壹日。
    理  由
非常上訴理由稱：「一按判決不適用法則或適用不當者，為違背
法令，刑事訴訟法第三百七十八條定有明文。又『受徒刑之執行
完畢，或一部之執行而赦免後，五年以內故意再犯有期徒刑以上
之罪者，為累犯，加重其本刑至二分之一』、『假釋中另受刑之
執行、羈押或其他依法拘束人身自由之期間，不算入假釋期內。
但不起訴處分或無罪判決確定前曾受之羈押或其他依法拘束人身
自由之期間，不在此限』，刑法第四十七條第一項、第七十九條
第二項定有明文。二查被告於（民國）八十七年間，因違反毒品
危害防制條例案件，經台灣高等法院台南分院以八十八年度上訴
字第二七八號判決，判處有期徒刑八年，嗣經最高法院以九十年
度台上字第三九一五號判決駁回上訴確定，被告入監服刑後，於
九十五年十一月二十八日假釋出監，原應於九十八年五月二十七
日假釋付保護管束期滿，惟被告於假釋期間，因施用毒品案件，
自九十七年四月二十九日至九十八年四月九日止計三四六日，經
送執行觀察、勒戒及強制戒治，依上開刑法第七十九條第二項規
定，該期間不算入假釋期內，是其保護管束期滿日，因而順延至
九十九年五月八日，此有被告之刑案資料查註紀錄表、台灣台南
地方法院（檢察署檢察官）九十五年執更護字第七六六號執行保
護管束指揮書影本在卷可按。本件被告於九十九年一月六日二十
時許，在台南縣關廟鄉○○街一七二號住處房間內，施用第二級
毒品安非他命一次，涉有施用第二級毒品罪嫌，經台灣台南地方
法院於九十九年五月十一日，以九十九年度簡字第一一三五號刑
事簡易判決，認被告施用毒品，『累犯』判處有期徒刑五月，如
易科罰金，以新台幣一千元折算一日，於九十九年五月三十一日
確定，然被告九十九年一月六日施用毒品之時間，仍在假釋期間
內，其刑之執行並未完畢，揆諸首揭說明，被告並不構成『累犯
』，原判決依累犯論處，自有適用法則不當之違背法令。三案經
確定，且於被告不利，爰依刑事訴訟法第四百四十一條、第四百
四十三條提起非常上訴，以資糾正。」等語。
本院按：判決不適用法則或適用不當者，為違背法令，刑事訴訟
法第三百七十八條定有明文。又依刑法第四十七條之規定，累犯
之成立，必須曾受徒刑之執行完畢，或一部之執行而赦免後，五
年以內故意再犯有期徒刑以上之罪者，始足當之。又假釋中另受
刑之執行、羈押或其他依法拘束人身自由之期間，不算入假釋期
內。亦為刑法第七十九條第二項前段所明定。查被告於民國八十
七年間，因違反毒品危害防制條例（販賣第二級毒品）案件，經
台灣高等法院台南分院以八十八年度上訴字第二七八號判決，判
處有期徒刑八年，嗣經本院以九十年度台上字第三九一五號判決
駁回上訴確定，被告入監服刑後，於九十五年十一月二十八日假
釋出監，假釋中付保護管束，原應於九十八年五月二十七日期滿
，惟被告於假釋期間，另因施用毒品案件，經裁定觀察勒戒及強
制戒治，自九十七年四月二十九日至九十八年四月九日止計三四
六日，執行觀察、勒戒及強制戒治，依刑法第七十九條第二項前
段之規定，該期間不算入假釋期內，是其假釋期滿之日，應順延
至九十九年五月八日，此有被告之刑案資料查註紀錄表、台灣台
南地方法院檢察署檢察官九十五年執更護七六六字第二二三五九
號執行保護管束指揮書影本在卷可按。揆諸上開說明，原判決所
認被告於九十九年一月六日施用第二級毒品甲基安非他命時，其
先前因販賣第二級毒品罪所處之刑，不能認為已經執行完畢，自
無累犯規定之適用。原審未察，誤認已執行完畢，遽以累犯論科
（處有期徒刑五月，如易科罰金，以新台幣一千元折算一日），
即有適用法則不當之違背法令。案經確定，且於被告不利，非常
上訴意旨執以指摘，洵有理由，爰將原判決撤銷，另行判決如主
文第二項所示，以資救濟。
據上論結，應依刑事訴訟法第四百四十七條第一項第一款但書，
毒品危害防制條例第十條第二項，刑法第十一條、第四十一條第
一項前段，判決如主文。
中    華    民    國  九十九  年    十    月  二十一  日
                      最高法院刑事第十一庭
                          審判長法官  石  木  欽
                                法官  洪  佳  濱
                                法官  韓  金  秀
                                法官  段  景  榕
                                法官  周  煙  平
本件正本證明與原本無異
                                      書  記  官
中    華    民    國  九十九  年    十    月  二十六  日
                                                       s

司法院資訊處製作；財團法人民間司法改革基金會備份。
